【裁判字號】    99,重訴,387
【裁判日期】    990819
【裁判案由】    損害賠償
【裁判全文】
臺灣臺北地方法院民事判決             99年度重訴字第387號
原      告  丙○○
被      告  甲○○
訴訟代理人  何燈旗律師
            劉昌崙律師
複代理人    袁秀慧律師
上列當事人間請求損害賠償事件，本院於民國九十九年八月十二
日言詞辯論終結，判決如下：
    主  文
原告之訴及假執行之聲請均駁回。
訴訟費用新台幣壹拾萬元由原告負擔。
    事實及理由
一、原告起訴主張：被告於民國97年12月18日16時45分駕駛車牌
    號碼5E-7601號自小客車，原停放於台北市○○○路○ 段509
    巷1 號前，適原告於該車右後方行走經過，被告竟疏未注意
    後方率爾倒車，致該車之左後車尾撞擊原告身體之右側，造
    成原告受有右膝股骨遠端粉碎性骨折等傷害。原告至榮民總
    醫院接受開刀後縫21針，再至關渡醫院復健達2 個多月，以
    每日新台幣（下同）2,000元代價僱請特別護士照顧，於 98
    年3月2日出院。原告並未委託代理人與被告簽署和解書，是
    事後方知情，又因原告右腿比左腿短6 公分，走路需使用助
    行器，不能走遠，須由特別護士隨身照料，外出均需使用輪
    椅，爰依侵權行為之法律關係，請求被告給付特別護士費60
    0萬元及傷殘救護費400萬元。並聲明：原告應給付被告1,00
    0萬元，並願供擔保，請准宣告假執行。
二、被告則以：上述交通意外造成原告受傷，被告立即協助原告
    就醫外，兩造已於98年1月14日就該事件成立民、刑事上和
    解，並簽訂和解書，由被告賠償原告41萬元，已全數履行完
    畢，原告不得再為其他請求等語，資為抗辯。並聲明：原告
    之訴及假執行之聲請駁回，如受不利判決，願供擔保請准宣
    告免於假執行。
三、兩造爭執之要旨及爭點：原告主張被告於97年12月18日16時
    45分在台北市○○○路○段503巷1號前，因倒車不慎撞傷原
    告，致其受有右膝股骨遠端粉碎性骨折之傷害等事實，為被
    告所不爭執，並有行政院國軍退除役官兵輔導委員會臺北榮
    民總醫院診斷證明書、交通事故調查報告表、道路交通事故
    現場圖、道路交通事故當事人登記聯單及道路交通事故照片
    黏貼紀錄表在卷可稽，自堪信為真實。嗣後兩造於98年 1月
    14日簽訂和解書，由被告賠償原告41萬元，原告對於收受系
    爭和解金額之事實固不爭執，惟原告主張並未委託代理人乙
    ○○○立和解書，是事後方知此事，故被告應再給付特別護
    士費600萬元及傷殘救護費400萬元之損害賠償云云。則本件
    爭點厥為：原告是否有委託代理人簽署系爭和解書？被告依
    和解書履行完畢後，原告是否有請求被告再給付1,000萬元
    損害賠償之理由？以下分別敘明之。
四、得心證之理由：
（一）按，代理行為須代理人有代理權，並於其代理權限內為之
      ，始直接對本人發生效力，此觀民法第103條第1項規定自
      明（最高法院86年度台上字第2386號判決參照）。又，稱
      和解契約者，謂當事人約定，互相讓步，以終止爭執或防
      止爭執發生之契約，民法第736條亦定有明文。和解契約
      以當事人締約當時兩造合致之意思表示，為成立要件，雖
      一造表意人於其表示意思時，本無欲受其其所表示意思拘
      束之意，苟非此意為他一造所明知，其表示之意思究不因
      之而無效，即於和解契約之成立及效力，不生影響（最高
      法院19年上字第1964號判例參照）。經查，原告於98年1
      月13日簽署「授權書」（卷第22頁），明示賦予代理人即
      原告之孫乙○○○法第534條第4款和解之特別代理權，委
      任乙○○○理原告與被告關於系爭車禍之和解事宜，其上
      既有原告親筆之簽名、用印，且原告不否認簽名用印之事
      實（見本院99年6月24日言詞辯論筆錄卷第27頁背面），
      顯見原告確實知悉並有授與代理權之意思，原告主張事後
      才知和解事宜云云，即與事實不符。況證人乙○○○到庭
      證稱，原告所簽之授權書係委任伊辦理系爭車禍和解，當
      時原告並未限定和解金額，且無一部請求之意思等語（見
      99年8月12日言詞辯論筆錄，卷第35頁背面）。原告既已
      特別委任乙○○○理系爭車禍和解事宜，且無事先限定和
      解金額或僅為一部請求之情事，則乙○○○原告名義簽訂
      之和解書，直接對原告發生效力。原告空言否認未有委託
      代理人簽署和解書之事，顯無理由，衡諸前揭法條及判例
      意旨，對於系爭和解書之效力，亦不生影響。
（二）按，和解有使當事人所拋棄之權利消滅及使當事人取得和
      解契約所訂明權利之效力，民法第737條定有明文。和解
      不得以錯誤為理由而撤銷之，但當事人之一方，對於他方
      當事人之資格或重要之爭點有錯誤為和解者，不在此限，
      此觀之民法第738條規定自明。原告既未主張前揭和解書
      之訂立有何錯誤或得撤銷之事由（況若主張亦罹於民法第
      90條規定之除斥期間），則依據系爭和解書所約定雙方互
      相讓步後之權利義務關係，被告賠償原告41萬元後，即已
      完全履行和解書之義務，原告再於本件主張被告應給付賠
      償特別護士費及傷殘救護費云云，無論係基於和解書成立
      前之損害賠償請求權利、抑或系爭和解書成立所創設之權
      利，均無理由。況原告是否確實有付出特別護士費及救護
      費之事實，均未見其舉證以實之，而系爭和解書第二條訂
      明：「嗣後無論任何情形，乙方（即原告）或任何人不得
      再向甲方要求其他賠償，並不得再有異議及拋棄民刑事訴
      訟法上一切追訴權。」（卷第21頁），適足以證明原告不
      得再向被告為其他請求，要無庸疑。原告主張其對處理結
      果不滿意，被告還要賠償特別護士費及傷殘救護費云云，
      顯乏依據，不足採信。
五、綜上，原告基於侵權行為之法律關係，請求被告給付1,000
    萬元，為無理由，不應准許。又原告之訴既經駁回，其假執
    行之聲請亦失所附麗，應併予駁回。
六、本件事證已臻明確，兩造其餘主張與攻擊防禦方法併所援用
    之證據，經本院逐一斟酌後，認均不足以影響本判決之結果
    ，無加贅述必要，附此敘明。
七、訴訟費用負擔之依據：民事訴訟法第78條。
中    華    民    國    99    年    8     月    19    日
                  民事第六庭    法  官  張瑜鳳
以上正本係照原本作成
如對本判決上訴，須於判決送達後20日內向本院提出上訴狀。如
委任律師提起上訴者，應一併繳納上訴審裁判費。
中    華    民    國    99    年    8     月    19    日
                                書記官  林鈞婷

司法院資訊處製作；財團法人民間司法改革基金會備份。
